【裁判字號】    99,司繼,556
【裁判日期】    990826
【裁判案由】    拋棄繼承
【裁判全文】
臺灣雲林地方法院民事裁定             99年度司繼字第556號
聲  請  人  丙○○
            丁○○
            乙○○
上列聲請人聲請拋棄繼承事件，本院裁定如下：
    主  文
聲請駁回。
程序費用由聲請人負擔。
    理  由
一、按「遺產繼承人，除配偶外，依左列順序定之：（一）直系
    血親卑親屬。（二）父母。（三）兄弟姊妹。（四）祖父母
    。」；民法第1138條定有明文。拋棄繼承權者，須以繼承人
    為限；繼承人拋棄其繼承權，應於知悉其得繼承之時起三個
    月內，以書面向法院為之，民法第1174條第1 項、第2 項前
    段分別定有明文。次按民國97年修正公布前之民法第1174條
    規定，聲請拋棄繼承，需於知悉得繼承之時起二個月內為之
    。
二、再自前開法條規定：「知悉其得繼承之時起」之文義解釋，
    繼承人得為拋棄繼承之除斥期間起算點，係指繼承人知悉繼
    承開始之原因事實，且因而覺知自己為法律上之繼承人（自
    覺繼承人說）起算（陳棋炎、黃宗樂、郭振恭共著「民法繼
    承新論」第224 頁、三民書局股份有限公司發行、93年4 月
    修訂2 版1 刷；許澍林著「繼承法新論」第155 頁、97年2
    月出版），並非從繼承人認識或可得認識遺產時（認識遺產
    說）起算。
三、聲請意旨略以：本件被繼承人甲○○（男、民國○○年○ 月○
    日生、身份證統一編號：Ｚ000000000、最後住所：雲林縣水
    林鄉土厝村5 鄰下寮9 號）於民國（下同）90年10月5 日死
    亡，聲請人等為被繼承人與二房配偶所生之子女，於99年6
    月4 日接獲法院執行處查封登記函後，方知被繼承人甲○○
    於生前留予長房子女之祖厝，迄未辦理移轉登記，致於被繼
    承人死後，成為遺產，聲請人丙○○、丁○○、乙○○既於
    斯時方得知被繼承人留有遺產，當未逾法定拋棄繼承期間3
    個月，故檢具聲請拋棄繼承權狀、戶籍謄本等件，請法院准
    予備查云云。
四、查，本件聲請人丙○○、丁○○、乙○○為被繼承人之子女
    乙情，有卷附戶籍謄本為證，自堪信為真實。惟，聲請人丙○○、丁○○、乙○○於卷附陳報狀中自承於90年10月5 日
    即已知悉被繼承人甲○○死亡，雖渠等辯稱遲至99年6 月4
    日始得知被繼承人尚有遺產，然揆諸前開說明，聲請人何時
    得知遺產之存在，並不影響其知悉已為繼承人一事，是拋棄
    繼承之除斥期間應自90年10月5 日起算，並適用97年修正前
    之舊法規定2 個月，即90年12月4 日屆至，本件聲請人竟延
    至99年7 月21日聲請拋棄繼承，顯逾2 個月之除斥期間，其
    拋棄繼承於法不合，應予駁回。
五、爰裁定如主文。
六、如不服本裁定，應於裁定送達後10日內，以書狀向本院司法
    事務官提出異議。
中    華    民    國    99    年    8     月    26    日
                  家事法庭 司法事務官

司法院資訊處製作；財團法人民間司法改革基金會備份。
